臺灣桃園地方法院交通事件裁定　　　　100年度交聲字第242號
原處分機關　交通部公路總局新竹區監理所中壢監理站
異　議　人
即受處分人　古久源
上列異議人即受處分人因違反道路交通管理處罰條例案件，對於
交通部公路總局新竹區監理所中壢監理站中華民國100 年3 月10
日所為之處分（原處分案號：壢監裁字第裁53－DB0000000 號）
聲明異議，本院裁定如下：
    主  文
原處分撤銷。
古久源汽車駕駛人，駕駛汽車經測試檢定酒精濃度超過規定標準
，吊扣普通小型車駕駛執照壹年，並應接受道路交通安全講習。
    理  由
一、原處分意旨略以：異議人即受處分人（下稱異議人）古久源
    於民國99年2 月7 日晚間9 時5 分許，駕駛車牌號碼V4－91
    37號自用一般小客貨車行經桃園縣龍潭鄉○○路392 巷54號
    前，因酒後駕車肇事，經國軍桃園總醫院抽血檢驗測得其血
    液酒精濃度為282.5mg/dl，換算呼氣值為1.4125mg/l，遭桃
    園縣政府警察局龍潭分局中興派出所警員填製舉發違反道路
    交通管理事件通知單對受處分人舉發前述違反行政法上義務
    之行為，並移送交通部公路總局新竹區監理所中壢監理站（
    下稱原處分機關）處理，嗣原處分機關以受處分人有「汽車
    駕駛人酒精濃度超過規定標準（0.55以上）」之違規事實，
    於100 年3 月10日依道路交通管理處罰條例第35條第1 項第
    1 款及違反道路交通管理事件統一裁罰基準及處理細則第41
    、43、44、67條規定，以壢監裁字第裁53－DB0000000 號違
    反道路交通管理事件裁決書，裁處罰鍰新臺幣（下同）49,5
    00元，吊扣駕駛執照12個月並應接受道路交通安全講習之處
    分在案。
二、聲明異議意旨略以：異議人古久源，於99年2 月7 日晚間9
    時5 分許，駕駛車牌號碼V4－9137號自用一般小客貨車，行
    經桃園縣龍潭鄉○○路392 巷54號前，因酒後駕車肇事，遭
    桃園縣政府警察局龍潭分局中興派出所警員舉發「酒後駕車
    肇事（經抽血檢驗282.5mg/dl，換算呼氣值為1.4125mg/l）
    」，並以桃警局交字第DB0000000 號舉發違反道路交通管理
    事件通知單掣單舉發，惟異議人因上開行為另涉犯公共危險
    罪嫌，業經臺灣桃園地方法院檢察署檢察官為緩起訴處分，
    並已於99年11月30日繳納緩起訴處分金6 萬元，爰依法聲明
    異議，懇請裁定抵扣罰鍰等語。
三、按汽車駕駛人飲用酒類或其他類似物後其吐氣所含酒精濃度
    超過每公升0.25毫克或血液中酒精濃度超過0.05﹪以上，不
    得駕車，道路交通安全規則第114 條第2 款定有明文。又按
    汽車駕駛人，駕駛汽車經測試檢定有酒精濃度超過規定標準
    之情形者，處15,000元以上60,000元以下罰鍰，並當場移置
    保管該汽車及吊扣其駕駛執照1 年，及應接受道路交通安全
    講習，另汽車駕駛人，經裁判確定處以罰金低於本條例第92
    條第3 項所訂最低罰鍰基準規定者，應依本條例裁決繳納不
    足最低罰鍰之部分，亦經道路交通管理處罰條例（下稱同條
    例）第35條第1 項第1 款、第8 項、第24條第1 項第2 款明
    文。
四、經查：
  (一)異議人古九源於99年2 月7 日晚間9 時5 分許，駕駛車牌號
    碼V4－9137號自用一般小客貨車行經桃園縣龍潭鄉○○路39
    2 巷54號前，因酒後駕車肇事，經國軍桃園總醫院抽血檢驗
    測得其血液酒精濃度為每公升282.5 毫克，換算其呼氣酒精
    濃度為每公升1.4125毫克，業已超過規定標準之事實，有桃
    園縣政府警察局舉發違反道路交通管理事件通知單1 紙在卷
    可稽，且為異議人於聲明異議狀內所不爭執，異議人本件違
    規行為事證明確，先堪認定。
  (二)按一行為同時觸犯刑事法律及違反行政法上義務規定者，依
    刑事法律處罰之。但其行為應處以其他種類行政罰或得沒入
    之物而未經法院宣告沒收者，亦得裁處之。前項行為如經不
    起訴處分或為無罪、免訴、不受理、不付審理之裁判確定者
    ，得依違反行政法上義務規定裁處之，行政罰法第26條定有
    明文，所謂一事不二罰原則，究其立法理由，一行為同時觸
    犯刑事法律及違反行政法上義務規定時，由於刑罰與行政罰
    同屬對不法行為之制裁，而刑罰之懲罰作用較強，故在處罰
    目的相同且處罰方式相同時，若依刑事法律處罰，即足資警
    惕時，實無一事二罰再處行政罰之必要；且刑事法律處罰，
    由法院依法定程序為之，較符合正當法律秩序，應予優先適
    用，故同時觸犯刑事法律及違反行政法上義務規定之行為，
    行政機關得否科以與刑罰相類之行政罰處罰，端視該行為之
    刑事訴追或審判程序終局結果而定，在刑事訴追、審判程序
    尚未終局確定前，行政機關自不得逕予裁罰；至於罰鍰以外
    之沒入或其他種類行政罰，因兼具維護公共秩序之作用，為
    達行政目的，行政機關仍得併予裁處。故汽車駕駛人酒後駕
    車時，如同時觸犯刑法第185 條之3之 公共危險罪者，道路
    交通主管機關除依上開行政罰法第26條第1 項但書規定，處
    以其他種類行政罰外，關於行政罰鍰部分，即應依行政罰法
    第26條、道路交通管理處罰條例第10條等規定移送地方法院
    檢察署處理，其後非有行政罰法第26條第2 項所定不起訴等
    事由，不得再依道路交通管理處罰條例第35條第1 項第1 款
    規定，裁處行為人罰鍰。
  (三)次按檢察官之緩起訴處分於緩起訴期間內，有下列情形之一
    者，檢察官得依職權或依告訴人之聲請撤銷原處分，繼續偵
    查或起訴：1.於期間內故意更犯有期徒刑以上刑之罪，經檢
    察官提起公訴者。2.緩起訴前，因故意犯他罪，而在緩起訴
    期間內受有期徒刑以上刑之宣告者。3.違背第25 3條之2 第
    1 項各款之應遵守或履行事項者，刑事訴訟法第253 條之3
    第1 項定有明文。據此可徵經檢察官為「緩起訴」處分者，
    於「緩起訴」之猶豫期間內，最終是否會被檢察官提起公訴
    ，猶懸而未定，亦即「緩起訴」處分於猶豫期間內尚未具有
    實質之確定力，檢察官仍得根據上開規定依職權或依告訴人
    之聲請，將被告「緩起訴」處分撤銷。而行政罰法第26條明
    定一事不二罰原則，且應受行政罰之行為如經不起訴處分或
    為無罪、免訴、不受理、不付審理之裁判「確定」者，始得
    依違反行政法上義務規定裁處之，並未包括「緩起訴」處分
    在內，雖「緩起訴」處分之最終使被告免於刑事訴追之效果
    與「不起訴」處分之效果相同，惟依行政罰法第26條第2 項
    之立法意旨，亦必須待緩起訴處分實質確定時，被告才最終
    地確定免於受刑事訴追，原處分機關始得為行政裁罰，亦即
    在緩起訴期間內即猶豫期間期滿前，該緩起訴處分仍有被撤
    銷之可能，此時原處分機關若依法為行政裁決，將使受處分
    人有同時遭受行政處罰及刑事訴追之危險，顯與行政罰法第
    26條規定之立法意旨相違背。準此，自行政罰法第26條規定
    立法意旨為有利於行為人之解釋，應認應受行政裁罰之行為
    ，關於罰鍰部分，同一事實如經緩起訴處分確定者，亦有行
    政罰法第26條明定一事不二罰原則之適用。至酒後駕車經檢
    察官為緩起訴處分，並命駕駛人國庫支付一定之金額者，駕
    駛人係履行檢察官為緩起訴處分命令，此等命令名義上雖非
    刑罰，但仍是一種特殊的處遇措施，造成駕駛人之財產減少
    或義務增加，性質上亦屬干預人民自由之處分，與刑事制裁
    無異，實質上則為刑事處罰（臺灣高等法院暨所屬法院96年
    法律座談會刑事類提案第36號）。
  (四)查異議人古久源本次酒醉駕車之行為，因同時觸犯刑法第18
    5 條之3 之公共危險罪，業經臺灣桃園地方法院檢察署檢察
    官於99年3 月31日以99年度偵字第6406號為緩起訴處分，緩
    起訴期間為2 年，異議人應於緩起訴處分確定日起8 個月內
    向財團法人臺灣更生保護會桃園分會支付一定之金額。嗣依
    職權送請再議，亦經臺灣高等法院檢察署檢察官駁回再議在
    案，異議人雖已繳納緩起訴處分金60,000元，惟緩起訴期間
    （即自99年4 月26日起至101 年4 月25日止）尚未屆滿等情
    ，業經本院查明屬實，有上開臺灣桃園地方法院檢署檢察官
    99年度偵字第6406號緩起訴處分書、臺灣高等法院被告全國
    前案紀錄表、臺灣銀行無摺存入憑條存根各1 份在卷可稽，
    揆諸前揭說明，原處分機關在異議人尚未經終局確定無庸受
    刑事處罰前，逕於100 年3 月10日裁處罰鍰49,500元部分，
    即難謂適法。
  (五)另本件，裁處異議人古久源吊扣駕駛執照12個月之處分，以
    及本件原處分關於道路安全講習部分，乃裁罰性之不利處分
    ，為維護交通安全，促使駕駛人於飲酒後能知所警惕，實有
    教導駕駛人了解交通規則並加強其遵循之必要，故依行政罰
    法第26條第1 項但書之規定，仍得裁處之，原處分關於此部
    分之裁處，雖無違誤之處，惟其既係就單一違規行為所為處
    分之部分法律效果，自無從割裂維持，均應併予撤銷，允宜
    敘明。
五、綜上，異議人古久源確有在上開時、地，因酒後駕駛自用小
    客車，經測試呼氣酒精濃度超過規定標準之違規行為，原處
    分機關依道路交通管理處罰條例第35條第1 項第1 款、第24
    條第1 項第2 款之規定，裁處異議人吊扣駕駛執照12個月及
    施以道路交通安全講習之行政裁罰部分，核無違誤；惟原處
    分機關在緩起訴處分尚未實質確定前，逕依道路交通管理處
    罰條例第35條第1 項第1 款規定裁罰異議人罰鍰49,500元部
    分，違反行政罰法第26條第1 、2 項之「一事不二罰」之規
    定，難認允當，原處分既有上開違法不當之處，本院即無從
    維持，並就吊扣駕駛執照部分一併補充更正如主文第2 項所
    示。從而，異議人提出之異議為有理由。且本件為同一交通
    違規行為，吊扣駕駛執照、罰鍰、道路安全講習之各處分無
    從區分，自應由本院將原處分撤銷，另依道路交通管理處罰
    條例第35條第1 項第1 款、第24條第1 項第2 款，自為裁罰
    如主文第2 項所示，以資適法。至罰緩部分應由原處分機關
    俟上開緩起訴期間屆滿後，依異議人日後是否經撤銷緩起訴
    並受刑事追訴處罰之情形，參酌道路交通管理處罰條例第35
    條第8 項所定「經裁判確定處以之罰金低於本條例第92條第
    3 項所訂最低罰鍰基準規定者，應依本條例裁決繳納不足最
    低罰鍰」及臺灣高等法院暨所屬法院97年法律座談會刑事類
    提案第39號研討結果之意旨，另為適法之處理。
六、據上論斷，應依道路交通管理處罰條例第87條第2 項，道路
    交通事件處理辦法第19條前段，裁定如主文。
中    華    民    國    100    年    4    月    8    日
                     交通法庭  法  官  張詠惠
以上正本證明與原本無異。
如不服本裁定，應於裁定送達後5日內向本院提出抗告狀。
                               書記官  陳亭竹
中    華    民    國   100    年    4     月    12    日